臺灣桃園地方法院民事判決　　　　　　　　　　　　　九十三年度訴字第一六五號
　　原　　　告　丙○○
　　訴訟代理人　李振燦律師
　　複　代理人　陳志誠律師
　　被　　　告　乙○○
　　訴訟代理人　甲○○
右當事人間請求拆屋還地事件，於民國九十三年十月十一日辯論終結，本院判決如左
：
    主    文
被告應將坐落桃園縣八德市○○段五四三、五四四、五四五、五四六及五四八地號上
如附圖所示編號Ｅ１、Ｅ２、Ｅ３、Ｅ４、Ｅ５、Ｅ６、Ｅ７、Ｅ８部分之地上建築
物拆除，將該基地交還原告與其他全體共有人。
被告應給付原告新台幣參拾玖萬零玖佰參拾肆元，及自九十三年十月十二日起至清償
日止，按年息百分之五計算之利息。
被告應自民國九十三年二月五日起至返還第一項土地之日止，按月給付原告新台幣陸
仟伍佰壹拾貳元。
訴訟費用由被告負擔。
本判決第一項於原告以新台幣貳拾萬捌仟元為被告供擔保後，得假執行。但被告如於
假執行程序實施前以新台幣陸拾貳萬參仟貳佰玖拾伍元為原告預供擔保，得免為假執
行。
本判決第二項於原告以新台幣壹拾參萬壹仟元為被告供擔保後，得假執行。但被告如
於假執行程實施前以新台幣參拾玖萬零玖佰參拾肆元為原告預供擔保，得免為假執行
。
    事    實
甲、原告方面：
  　一、聲明：除擔保金額及免為假執行外，如主文所示。
  　二、陳述：
        （一）坐落桃園縣八德市○○段五四三、五四四、五四五、五四六及五四八
              地號土地，係原告與訴外人陳坤華等人所共有。被告無權占有上開土
              地如附圖所示編號Ｅ１、Ｅ２、Ｅ３、Ｅ４、Ｅ５、Ｅ６、Ｅ７、Ｅ
              ８部分（下稱系爭土地），並於其上搭蓋建物，爰依民法第八百二十
　　　　　　　一條及同法第七百六十七條規定請求被告將系爭土地返還予原告及其
　　　　　　  他全體共有人。
        （二）被告無權占用系爭土地之行為，致原告不能按應有部分使用受益，而
              受有相當於租金之損害，爰依被告占用之面積、原告之應有部分及起
              訴時公告地價之八折，計算至起訴前五年（即八十八年二月四日起至
              九十三年二月三日止）暨自九十二年二月四日起至返還土地之日止，
              所受相當於租金之損害。
        （三）系爭土地緊臨桃園縣八德市○○○○地段，附近有大潤發、三商百貨
              、日盛證券、玉山銀行、郵局等賣場、金融機構、郵政機關，故參酌
              土地法第九十七條規定，所定之最高租金限額，再依平均地權條例第
              十六條規定，爰以公告地價百分之八十作為計算被告應給付原告起訴
              前五年所受相當於租金之損害，核計為新台幣（下同）三十九萬零九
              百三十四元暨自準備書狀（四）繕本送達被告之翌日（即九十三年十
              月十二日）起至清償日止，按年息百分之五計算之利息。另被告應自
              九十三年二月四日起至返還系爭土地之日止，按月給付原告六千五百
              一十二元。
  　三、對被告抗辯之陳述：被告提出之買賣契約為債權契約，僅具有相對效力，在
　　　　依買賣契約辦妥物權移轉登記前，不得以之對抗原告。又所謂越界建築之要
  　　　件必須是土地所有權人建築房屋逾越疆界，占用他人之土地，被告之情形並
　　    不符越界建築之要件。
 　 四、證據：提出土地登記謄本乙份、桃園縣八德地政事務所公告地價表二份（以
　　　　　    上均為影本）、損害賠償額計算表乙紙、照片五紙為證。
乙、被告方面：
    一、聲明：駁回原告之訴及假執行之聲請，如受不利判決，願供擔保請免為假執
　　　        行。
    二、陳述：被告之前手於六十四年九月三日即向土地共有人之一即訴外人陳威揚
　　　　　　　購買重測前為桃園縣八德鄉小大小湳五二九地號內，前手已建築之範
　　　　　　　圍土地，因當時無法辦理移轉登記，故只有簽訂買賣契約，惟地上建
　　　　　　　物係被告前手所興建，被告既向前手購買該建物及其所坐落之土地，
  　　　　　　自非無權占用。另主張越界建築之抗辯。
　  三、證據：提出買賣契約書影本乙份為證。
丙、本院依職權勘驗現場，並囑託桃園縣八德地政事務所派員會同測量製有勘驗筆錄
    及複丈成果圖。
    理    由
一、訴狀送達後，原告不得將原訴變更或追加他訴。但有下列各款情形之一者，不在
    此限：．．．三擴張或減縮應受判決事項之聲明者。民事訴訟法第二百五十五條
    第一項第三款定有明文。本件原告起訴原請求被告給付四十八萬八千六百三十二
    元暨自起訴狀繕本送達被告翌日起至清償日止，按年息百分之五計算之利息及自
    九十三年二月四日起至返還土地之日止，按月給付原告八千一百四十元，嗣減縮
    為被告應給付原告三十九萬零九百三十四元暨自準備書狀（四）送達被告翌日起
    至清償日止，按年息百分之五計算之利息及自九十三年二月五日起至返還土地之
    日止，按月給付原告六千五百一十二元，參諸首揭規定，應予准許，合先敘明。
二、原告起訴主張：系爭土地係原告與訴外人陳坤華等人所共有。被告無權占有系爭
    土地面積共計九一．一四平方公尺之事實，業據原告提出土地登記謄本乙份為證
    ，復經本院會同桃園縣八德地政事務所派員至現場勘驗屬實，製有勘驗筆錄並繪
    有複丈成果圖附卷可按，被告亦不爭執，自堪信原告主張之事實為真實。
三、被告雖辯稱其前手於六十四年九月三日即向共有人之一即訴外人購買系爭土地，
    被告再向前手購買建物及該建物坐落之基地，對系爭土地之占用自非無權占用等
    語，並提出買賣契約書為憑，原告對該買賣契約書所載之內容亦不爭執，惟主張
    該買賣契約為債權契約，僅具有相對效力，不得對抗原告。經查，分管後除經授
    予分管人有處分共有物庂權外，自仍不得自由處分其分管部分或共有物。又共有
    人將共有物特定之一部讓與他人，固為共有物之處分，其非得共有人全體之同意
    ，對於其他共有人不生效力。然受讓人對於締約之共有人，依據債權法則得請求
    其履行契約或返還價金或損害賠償。（最高法院十七年上字第一一七九號及五十
    五年上字第三二六七號判例可資參照）。揆諸上開買賣契約書第二條，雖載有乙
    方（指訴外人陳威揚）現有「分管」內分別由甲方（指被告之前手）已建築範圍
    各約．．．等之文字，然被告既不否認因其前手所購買者係共有物，無法辦理所
    有權移轉登記，是被告自其前手購買之建物其建物所坐落之基地，自仍無法辦理
    所有權移轉登記，是被告在依債權法則向締約之前手取得系爭土地所有權移轉登
    記前，尚非得據該買賣契約之債權關係對抗原告，作為其有權占用系爭土地而拒
    絕拆除系爭建物之正當理由。
四、次按民法第七百九十六條前段之規定，越界建築人須為土地所有人。本件被告之
    前手雖向共有人之一即訴外人陳威揚購買土地，然因未能辦妥所有權移轉登記，
    是被告之前手尚難謂已為土地之共有人，況依各共有人按其應有部分，對於共有
    物之全部雖有使用收益之。未經他共有人同意而就共有物之全部或一部任意占用
    收益，即屬侵害他共有人之權利，他共有人得本於所有權請求除去妨害或請求向
    全體共有人返還占用部分，並得依侵權行為之規定，行使其損害賠償請求權。故
    被告謂其前手係土地所有權人而主張所坐落於系爭土地上之建物屬越界建築，自
    屬誤解。
五、被告既無法證明對系爭土地有合法占有之權源即係無權占有。被告無正當權源占
    用原告之土地，依社會通常之觀念，將可獲得相當於租金之利益而致原告受有損
    害，原告自得依不當得利法律關係請求被告返還相當於租金之利益。而按租用基
    地，建築房屋，其租金以不超過土地申報總價額年息百分之十為限，土地法第一
    百零五條及第九十七條分別定有明文，又平均地權條例第十六條前段復規定，舉
    辦規定地價或重新規定地價時，土地所有權人未於公告期間申報地價者，以公告
    地價百分八十為其申報地價。經查，系爭五四三地號土地於八十六年公告之地價
    為每平方公尺六千九百元、八十九年公告之地價為每平方公尺七千一百二十五元
    、九十三年公告之地價為每平方公尺七千一百二十五元；系爭五四四地號土地於
    八十六年公告之地價為每平方公尺七千二百元、八十九年公告之地價為每平方公
    尺七千一百一十九元、九十三年公告之地價為每平方公尺七千一百一十九元；系
    爭五四五、五四六及五四八地號土地於八十六年、八十九年及九十三年公告之地
    價均為每平方公尺七千二百元，有原告提出之桃園縣八德地政事務所公告地價表
    影本二紙在卷可按。又系爭土地鄰近除有大潤發、三商百貨等大賣場外，尚有日
    盛證券、玉山銀行、郵局等證券金融機構，顯屬桃園縣八德市○○○○地段，此
    亦經本院履勘現場屬實，並有原告提出之週邊照片在卷可稽，經參酌上情後本院
    認系爭土地之租金應以土地申報總價額之百分之八計算為允當，則依上開標準計
    算，被告就附圖所示編號Ｅ１部分自八十八年二月四日起至九十三年二月三日之
    利益為十三萬五千一百九十四元【７２００×０．８×２８．４５×３５２／２
    ３０４×１．０８×（３３１／３６５＋４＋３４／３６５），元以下四拾五入
    （下同）】、Ｅ２部分自八十八年二月四日起至九十三年二月三日之利益為一萬
    九千二百九十三元【７２００×０．８×４．０６×３５２／２３０４×１．０
    ８×（３３１／３６５＋４＋３４／３６５）】、Ｅ３部分自八十八年二月四日
    起至九十三年二月三日之利益為三萬二千三百一十元【７２００×０．８×６．
    ８×３５２／２３０４×１．０８×３３１／３６５＋７１９９×０．８×６．
    ８×３５２／２３０４×１．０８×（４＋３４／３６５）】、Ｅ４部分自八十
　　八年二月四日起至九十三年二月三日之利益為四萬一千三百四十二元【７２００
　  ×０．８×８．７×３５２／２３０４×１．０８×（３３１／３６５＋４＋３
    ４／３６５）】、Ｅ５部分自八十八年二月四日起至九十三年二月三日之利益為
    二萬六千零百四十一元【７２００×０．８×５．４８×３５２／２３０４×１
　　．０８×（３３１／３６５＋４＋３４／３６５）】、Ｅ６部分自八十八年二四
　  日起至九十三年二月三日之利益為三萬六千三百四十八元【７２００×０．８×
    ７．６５×３５２／２３０４×１．０８×３３１／３６５＋７１９９×０．８
    ×７．６５×３５２／２３０４×１．０８×（４＋３４／３６５）】、Ｅ７部
    分自八十八年二月四日起至九十三年二月三日之利益為八萬九千八百九十七元【
    ７２００×０．８×１８．９２×３５２／２３０４×１．０８×３３１／３６
    ５＋７１９９×０．８×１８．９２×３５２／２３０４×１．０８×（４＋３
　　４／３６５）】、Ｅ８部分自八十八年二月四日起九十三年二月三日之利益為一
　  萬一千九百二十一元【６９００×０．８×１１．０８×９／２５６×１１．０
    ８×３３１／３６５＋７１２５×０．８×１１．０８×９／２５６×１．０８
    ×（４＋３４／３６５）】，系爭土地自八十八年二月四日起至九十三年二月三
    日之利益合計共為三十九萬二千三百四十六元。另自九十三年十月十二日起每月
    之利益為六千五百四十二元（２２５３＋３２２＋５３８＋６８９＋４３４＋６
    ０６＋１４９８＋２０２）。
六、從而，原告本於共有物所有權人對於第三人之權利請求被告返還系爭土地予原告
    及其共有人全體，並本於不當得利法律關係僅請求被告給付自八十八年二月四日
    起至九十三年二月三日止三十九萬零九百三十四元及暨自九十三年十月十二日起
    至清償日止，按年息百分之五計算之利息，及自九十三年二月四日起至返還土地
    日止，按月給付六千五百四十二元之相當於租金之不當得利，即無不合，應予准
    許。
七、兩造均陳明願供擔保，分別請求宣告假執行或免為假執行，核無不合，爰各酌定
    相當之擔保金額，併准許之。
八、兩造其餘攻擊防禦方法及所提出之各項證據資料，經審酌後，因與判決無涉，且
    不影響判決之後結果，爰不予以論述，附此敘明。
九、結論：原告之訴為有理由，依民事訴訟法第七十八條、第三百九十條第二項及第
    三百九十二條，判決如主文。
中　　　華　　　民　　　國　　九十三　　年　　　十　　　月　　二十五　　日
                                臺灣桃園地方法院民事第一庭
                                               法      官  林淑鳳
右為正本係照原本作成。
如對本判決上訴，須於判決送達後二十日內向本院提出上訴狀
中　　　華　　　民　　　國　　九十三　　年　　　十　　　月　　二十六　日
                                               法院書記官  黃楓茹
